【裁判字號】    97,重抗,55
【裁判日期】    971223
【裁判案由】    給付借款強制執行
【裁判全文】
臺灣高等法院臺南分院民事裁定    97年度重抗字第55號
抗  告  人  玉弘企業股份有限公司
法定代理人  丙○○
            送達代收人  丁○○.
上列抗告人因與相對人三介建設開發有限公司、乙○○、甲○○
間給付借款強制執行事件，對於中華民國97年9月4日台灣台南地
方法院97年度執字第51582號裁定提起抗告，本院裁定如下：
      主      文
抗告駁回。
抗告程序費用新台幣壹仟元由抗告人負擔。
      理      由
一、按「債權之讓與，非經讓與人或受讓人通知債務人，對於債
    務人不生效力。但法律另有規定者，不在此限。」，民法第
    297條第1項定有明文。又執行名義為確定判決者，除當事人
    外，對於訴訟繫屬後為當事人之繼受人亦有效力；此項規定
    ，於強制執行法第4條第1項第2款至第6款規定之執行名義，
    準用之，此觀同法第4條第1項、第4條之2第1項第1款前段、
    第2項規定自明。至於債權讓與之通知，為讓與人或受讓人
    向債務人通知債權讓與事實之行為，其性質為觀念通知，原
    得以言詞或文書為之，不需何等之方式，故讓與人與受讓人
    間成立債權讓與契約時，債權即移轉於受讓人，除法律另有
    規定外，如經讓與人或受讓人通知債務人，即生債權移轉之
    效力（最高法院28年上字第1284號、42年台上字第626號判
    例意旨參照）。換言之，債權讓與，仍須踐行通知行為，否
    則對於債務人不生效力。準此，執行名義成立後，債權人將
    債權讓與他人，仍須於債權人或受讓人將債權讓與之事實通
    知債務人後，受讓人始得謂為執行名義效力所及之繼受人，
    而得以自己名義聲請為強制執行。
二、聲請及抗告意旨略以：本件原債權人台東區中小企業銀行股
    份有限公司（下稱台東中小企銀）讓與其對相對人之債權予
    第三人新豐資產管理股份有限公司（下稱新豐公司），該公
    司又讓與亞太金聯資產管理股份有限公司（下稱亞太公司）
    ，亞太公司再讓與本件債權予抗告人，故抗告人為強制執行
    法第4條之2第1項第1款所稱之繼受人。抗告人檢具債權憑證
    、讓渡書、債權讓與證明及借據等執行名義文件聲請強制執
    行，應屬合法，且並無強制執行程序無法進行之情形。原法
    院以抗告人未補正亞太公司債權讓與通知債務人即相對人之
    證明文件為由，駁回抗告人強制執行之聲請，自有未合，為
    此提起抗告，請求廢棄原裁定云云。
三、經查：
  (一)本件債權經原債權人台東中小企銀讓與第三人新豐公司、再
    由新豐公司讓與亞太公司，之後亞太公司再於民國（下同）
    97年4月30日讓與抗告人，此有抗告人提出之台灣台南地方
    法院91年度執字第38421號債權憑證、讓渡書、（第1、2次
    ）債權讓與公告、債權讓與證明書、借據等正本為證，並提
    出影本乙份在卷，固堪信真正。
  (二)按抗告人受讓原債權人亞太公司對於相對人等3人之債權，
    雖不以得相對人之承諾為必要，參照首揭說明，非經原債權
    人亞太公司或抗告人踐行通知行為，對於相對人仍不生效力
    。查抗告人向原審法院聲請就相對人進行強制執行程序，經
    原審法院限期命其補正，就債權讓與通知乙節提出證明，惟
    抗告人逾期不為補正，參諸聲請及抗告意旨所載，抗告人未
    就上開債權讓與情事通知相對人等3人，堪可認定。又執行
    債權人是否為執行名義效力所及之人，係強制執行程序開始
    事項，自應由執行法院加以審查。抗告人主張其受讓原債權
    人亞太公司對於相對人等3人之系爭債權，惟未經踐行通知
    行為，對於相對人不生效力，尚難認抗告人為原執行名義效
    力所及之繼受人。
  (三)抗告意旨另辯稱「伊以受讓人身分對於相對人等3人聲請強
    制執行行使債權，已足使渠等知悉債權讓與之事實、兼有通
    知相對人之效力。」云云。惟執行法院受理抗告人之強制執
    行聲請時，抗告人並非原執行名義效力所及之繼受人，亦非
    適法之執行債權人，執行法院本不得開始執行行為。茲抗告
    人聲請原審法院就相對人之一甲○○之財產進行強制執行程
    序，於法無據，不應准許。原審以抗告人並非適法之執行債
    權人，裁定駁回其強制執行之聲請，於法尚無不合。
四、綜上所述，抗告人雖已受讓原債權人對於相對人等3人之債
    權，惟未依法踐行通知債務人，對於相對人不生債權讓與之
    效力，抗告人既非原執行名義之繼受人，其聲請對相對人之
    一甲○○為強制執行，不應准許，原裁定駁回抗告人之強制
    執行之聲請，於法洵無違誤，抗告意旨猶執陳詞指摘原裁定
    不當，求為廢棄，並無理由，應予駁回。
結論：本件抗告為無理由，依民事訴訟法第四百九十五條之一第
一項、第四百四十九條第一項、第九十五條、第七十八條，裁定
如主文。
中    華    民    國    97    年    12    月    23    日
                    民事第三庭    審判長法  官  陳光秀
                                        法  官  莊俊華
                                        法  官  曾平杉
上為正本係照原本作成。
如不服本裁定，僅得於收受本裁定正本送達後10日內以適用法規
顯有錯誤為理由，向本院提出再抗告狀（須附繕本）依法應繳納
抗告費新台幣1千元，並委任律師為訴訟代理人，經本院許可後
始可再抗告於最高法院。
中    華    民    國    97    年    12    月    23    日
                                        書記官  葉秀珍
【附記】
民事訴訟法第495條之1第2項準用同法第466條之1第1、2項規定
：
(1)對於第二審判決上訴，上訴人應委任律師為訴訟代理人。但上
  訴人或其法定代理人具有律師資格者，不在此限。
(2)上訴人之配偶、三親等內之血親、二親等內之姻親，或上訴人
  為法人、中央或地方機關時，其所屬專任人員具有律師資格並
  經法院認為適當者，亦得為第三審訴訟代理人。
民事訴訟法第466條之2：
上訴人無資力委任訴訟代理人者，得依訴訟救助之規定，聲請第
三審法院為之選任律師為其訴訟代理人。


司法院資訊處製作；財團法人民間司法改革基金會備份。
